# 求助陈版，编制合并报表时内部交易会对子公司当期经营成果产生影响吗？

提问人：EdwardGrieg 时间：2015-09-08 21:22:21
另外，还有一个小问题：子公司对于当年实现的其他综合收益是如何向母公司进行转移的？ 将有关其他综合收益的分录合并之后只能得到： 借：其他综合收益 贷：少数股东权益 而在母公司个别报表中对子公司权益采用成本法进行后续计量，如此一来其他资本公积并没有进入合并报表。 那么子公司对于当年实现的其他综合收益是如何向母公司进行转移的？

回答人：chenyiwei
将子公司购买日后的利润表直接并入即可，按比例确认少数股东损益和其他综合收益中归属于少数股东的份额，无需其他特别处理。
其实成本法下直接合并的做法最简单。

提问人：EdwardGrieg 时间：2015-09-08 21:13:34
如题所示，我认为是会发生影响的，合并报表中将母公司调整为权益法下核算的结果、长期股权投资和子公司所有者权益对冲、抵消母公司确认的“投资收益”和子公司对当期经营成果的分配都应当使用子公司对于内部交易损益调整之后的经营成果。 但这道例题显然不这么想！见红字部分 2.(本小题 14 分。)甲公司、乙公司20×1年有关交易或事项如下：
(1)1月 1 日，甲公司向乙公司控股股东丙公司定向增发本公司普通股股票 1400 万股(每股面值为 1 元，市价为 15 元)，以取得丙公司持有的乙公司70%股权，实现对乙公司财务和经营政策的控制，股权登记手续于当日办理完毕，交易后丙公司拥有甲公司发行在外普通股的5%。甲公司为定向增发普通股股票，支付券商佣金及手续费 300 万元;为核实乙公司资产价值，支付资产评估费 20 万元;相关款项已通过银行支付。
当日，乙公司净资产账面价值为 24000 万元，其中：股本 6000 万元、资本公积 5000 万元、盈余公积 1500 万元、未分配利润 11500 万元;乙公司可辨认净资产的公允价值为 27000 万元。乙公司可辨认净资产账面价值与公允价值的差额系由以下两项资产所致：①一批库存商品，成本为 8000 万元，未计提存货跌价准备，公允价值为 8600 万元;②一栋办公楼，成本为 20000 万元，累计折旧 6000 万元，未计提减值准备，公允价值为 16400 万元。上述库存商品于20×1年 12 月 31 日前全部实现对外销售;上述办公楼预计自20×1年 1 月 1 日起剩余使用年限为 10 年，预计净残值为零，采用年限平均法计提折旧。
(2)2月 5 日，甲公司向乙公司销售产品一批，销售价格为 2500 万元(不含增值税额，下同)，产品成本为 1750 万元。至年末，乙公司已对外销售70%，另30%形成存货，未发生跌价损失。
(3)6月 15 日，甲公司以 2000 万元的价格将其生产的产品销售给乙公司，销售成本为 1700 万元，款项已于当日收存银行。乙公司取得该产品后作为管理用固定资产并于当月投入使用，采用年限平均法计提折旧，预计使用 5 年，预计净残值为零。至当年末，该项固定资产未发生减值。
(4)10月 2 日，甲公司以一项专利权交换乙公司生产的产品。交换日，甲公司专利权的成本为 4800 万元，累计摊销 1200 万元，未计提减值准备，公允价值为 3900 万元;乙公司换入的专利权作为管理用无形资产使用，采用直线法摊销，预计尚可使用 5 年，预计净残值为零。乙公司用于交换的产品成本为 3480 万元，未计提跌价准备，交换日的公允价值为 3600 万元，乙公司另支付了 300 万元给甲公司;
甲公司换入的产品作为存货，至年末尚未出售。上述两项资产已于 10 月 10 日办理了资产划转和交接手续，且交换资产未发生减值。
(5)12月 31 日，甲公司应收账款账面余额为 2500 万元，计提坏账准备 200 万元。该应收账款系 2 月份向乙公司赊销产品形成。
(6)20×1年度，乙公司利润表中实现净利润 9000 万元，提取盈余公积 900 万元，因持有的可供出售金融资产公允价值上升计入当期资本公积的金额为 500 万元。当年，乙公司向股东分配现金股利 4000 万元，其中甲公司分得现金股利 2800 万元。
(7)其他有关资料：
①20×1年 1 月 1 日前，甲公司与乙公司、丙公司均不存在任何关联方关系。
②甲公司与乙公司均以公历年度作为会计年度，采用相同的会计政策。
③假定不考虑所得税及其他因素，甲公司和乙公司均按当年净利润的10%提取法定盈余公积，不提取任意盈余公积。
要求一：计算甲公司取得乙公司70%股权的成本，并编制相关会计分录。
要求二：计算甲公司在编制购买日合并财务报表时因购买乙公司股权应确认的商誉。
要求三：编制甲公司20×1年 12 月 31 日合并乙公司财务报表时按照权益法调整对乙公司长期股权投资的会计分录。
要求四：编制甲公司20×1年 12 月 31 日合并乙公司财务报表相关的抵消分录(不要求编制与合并现金流量表相关的抵消分录)。
【答案】
(1)计算甲公司取得乙公司70%股权的成本，并编制相关会计分录。
甲公司对乙公司长期股权投资的成本=15×1400=21000(万元)
借：长期股权投资　　　　　　　　　 21000
管理费用　　　　　　　　　　　　　 20
贷：股本　　　　　　　　　　　　　　 1400
资本公积　　　　　　　　　　　 19300
银行存款　　　　　　　　　　　　 320
(2)计算甲公司在编制购买日合并财务报表时因购买乙公司股权确认的商誉。
商誉=21000-27000×70%=2100(万元)。
(3)编制甲公司20×1年 12 月 31 日合并乙公司财务报表时按照权益法调整长期股权投资的会计分录。
调整后的乙公司20×1年度净利润=9000-600-240=8160(万元)其中 9000 是子公司在个别报表角度下当年取得的经营成果， 600 和 240都是合并时子公司账面价值和公允价值差额对于当期损益的影响，很明显，对于内部交易损益对于当期子公司经营成果的影响则完全没有考虑，让人困惑。
借：长期股权投资　　　　　　　　　　 5712
贷：投资收益　　　　　　　　　　　　 5712
借：长期股权投资　　　　　　　　　　 350
贷：资本公积　　　　　　　　　　　　 350
或：
借：长期股权投资　　　　　　　　　　 6062
贷：投资收益　　　　　　　　　　　　 5712
资本公积　　　　　　　　　　　　 350
借：投资收益　　　　　　　　　　　　 2800
贷：长期股权投资　　　　　　　　　　 2800
(4)编制甲公司20×1年 12 月 31 日合并乙公司财务报表的各项相关抵消分录。
内部交易抵消交易：
借：营业收入　　　　　　　　　　　　 2500
贷：营业成本　　　　　　　　　　　　 2275
存货　　　　　　　　　　　　　　 225
②
借：营业收入　　　　　　　　　　　　 2000
贷：营业成本　　　　　　　　　　　　 1700
固定资产　　　　　　　　　　　　 300
借：固定资产(或累计折旧) 　　　　　　　　　　30
贷：管理费用　　　　　　　　　　　　　 30
③
借：营业外收入　　　　　　　　　　　 300
营业收入　　　　　　　　　　　　 3600
贷：营业成本　　　　　　　　　　　　 3480
无形资产　　　　　　　　　　　　 300
存货　　　　　　　　　　　　　　 120
借：无形资产(或累计摊销) 　　　　　　　　　　15
贷：管理费用　　　　　　　　　　　　　 15
④
借：应付账款　　　　　　　　　　　　 2500
贷：应收账款　　　　　　　　　　　　 2500
借：应收账款(或坏账准备) 200
贷：资产减值损失　　　　　　　　　　 200
⑤
借：股本　　　　　　　　　　　　　　 6000
资本公积　　　　　　　　　　　　 8500
盈余公积　　　　　　　　　　　　 2400
未分配利润　　　　14760(11500+8160-900-400)
商誉　　　　　　　　　　　　　　 2100
贷：长期股权投资　　　　　　　　　 24262
少数股东权益　　　　　　　　　　 9498
⑥
借：投资收益　　　　　　　　　　　　 5712
少数股东权益　　　　　　　　　　 2448
未分配利润——年初　　　　　　　　　　 11500
贷：提取盈余公积　　　　　　　　　　 900
对股东的分配　　　　　　　　　　 4000
未分配利润——年末　　　　　　　　　　 14760

回答人：chenyiwei
基本原则是：顺流交易未实现损益的抵销不会导致少数股东损益与子公司净利润不成比例；逆流交易和平流交易的抵销影响需按比例分配给少数股权，由此可能导致少数股东损益与子公司的净利润不成比例。 至于编制合并报表过程中的模拟权益法，则尽可能简化处理（甚至也可以说完全没有必要做权益法模拟）。如果基于个人工作习惯要做权益法模拟的，则建议直接按该子公司账面净利润按比例模拟调整即可，无需考虑内部交易损益的抵销影响。

提问人：EdwardGrieg 时间：2015-09-09 20:49:26
你好，陈版！我查了一下利润表，但我所能找到的所有利润表中都未涉及“其他综合收益”项目，可能是网上的图片比较老吧。如果按照目前的准则，利润表会涉及“其他综合收益”，那么能否麻烦您给我发一份最新的利润表模板呢？ 如果按照目前准则，利润表不涉及“OCI”，那么子公司其他综合收益未向母公司进行转移的问题就依然存在。 望陈版主解惑

回答人：chenyiwei
你看一下任何一份上市公司 2014 年年报中的合并利润表格式即可。目前合并利润表中归属于母公司股东的OCI和归属于少数股东的OCI是分开列示的。

提问人：EdwardGrieg 时间：2015-09-09 20:59:59
您好，陈版！您能否进一步解释一下“顺流交易未实现损益的抵销不会导致少数股东损益与子公司净利润不成比例；逆流交易和平流交易的抵销影响需按比例分配给少数股权，由此可能导致少数股东损益与子公司的净利润不成比例”呢？我认为实体理论强调反映所有母公司能够控制的资源，顺流交易和逆流交易是不应当有差额的。 而关于“甚至也可以说完全没有必要做权益法模拟”观点，我是您忠实的拥护者！同在合并报表的调整分录中，先模拟，后冲销，这样的处理真是教人既无奈又困惑啊。

回答人：chenyiwei
此条问题在本版面上已经讨论过很多，你可以先自己搜索一下看看。

回答人：chenyiwei
这里所说的“子公司利润”是指子公司自身报表层面的净利润根据购买日可辨认净资产公允价值调整折旧、摊销后而结果。根据合并报表准则第三十六条规定，不同类型交易的未实现损益抵销影响的分摊要求不同。